臺灣臺南地方法院民事裁定　　
 110年度亡字第12號
聲  請  人  王金章  


上列聲請人聲請對王李箱死亡宣告事件，本院裁定如下：
    主  文
聲請駁回。
聲請程序費用由聲請人負擔。
    理  由
一、聲請意旨略以：聲請人為王李箱之長孫，因王李箱已於民國
    36年農曆2月14日過世，聲請人年幼時有參加祖母之葬禮，
    迄今已逾74年，每年農曆2月14日於忌日時家裡亦辦理作忌
    拜拜，每月清明節至二王納骨塔祭拜追思，但戶政機關之王
    李箱最後設籍戶籍謄本卻無死亡記事，且戶政機關告知仍無
    法為死亡記事登載。聲請人提出35年10月遷入臺南縣新化鎮
    護國里之聲請書，彼時有祖母一起遷入紀錄，及於38年4月2
    9日遷入臺南縣永康鄉北灣村之聲請書，已無祖母一起遷入
    記錄，證明35年遷入新化鎮時祖母尚生存，而38年遷入永康
    鄉時祖母已經過世，與聲請人記憶相符，至於為何36年之死
    亡記事未登載，其原因已不可考。為此聲請對王李箱為死亡
    宣告等語。
二、按失蹤人失蹤滿10年後，法院得因利害關係人之聲請，為死
    亡之宣告；失蹤人為70歲以上者，得於失蹤滿5年後，為死
    亡之宣告；失蹤人為遭遇特別災難者，得於失蹤滿3年後，
    為死亡之宣告，19年12月26日修正前民法第8條定有明文。
    又修正之民法總則第8條之規定，於民法總則施行後修正前
    失蹤者，亦適用之，但於民法總則修正前，其情形已合於修
    正前民法總則第8條之規定者，不在此限，民法總則施行法
    第3條第3項亦有明文。另所謂失蹤係指失蹤人離去其最後住
    所或居所，陷於生死不明之狀態而言（最高法院85年度台抗
    字第328號裁定意旨參照）。是以聲請死亡宣告必須失蹤人
    生死不明，即其究為生存抑或死亡均不克證明之謂，倘自然
    人已確實死亡，即與聲請死亡宣告之要件未符，在法律上無
    得為此項聲請之理由。
三、經查，聲請人主張失王李箱為其祖母，戶政登記資料未記載
    王李箱死亡及其死亡時間等情，固據聲請人提出臺南○○○○○○
    ○○109年11月4日南市永康戶字第1090081243號回函影本為證
    ，然聲請人既另主張王李箱已死亡，而非生死不明之失蹤情
    形，此即與前開向法院聲請死亡宣告之要件不符；佐之依衛
    生福利部109年度之百歲人瑞統計表，我國女性人口仍存活
    之最高齡者為117歲，以王李箱之出生日期為民國前22年2月
    16日計算，其現年已逾132歲，衡諸人類之正常生命週期，
    亦可確定王李箱應已死亡，而非屬生死不明之失蹤狀態。基
    上，本件王李箱既已死亡，即無生死不明之情形。從而，本
    件聲請人聲請對王李箱為死亡宣告，於法未合，應予駁回，
    爰裁定如主文。
四、依家事事件法第154 條第3 項規定裁定如主文。
中　　華　　民　　國　　110 　年　　4 　　月　　15　　日
                  家事法庭    法   官  楊佳祥  
以上正本證明與原本無異。
如對本裁定抗告須於裁定送達後10日內向本院提出抗告狀，並繳
納抗告裁判費新臺幣1,000 元。
中　　華　　民　　國　　110 　年　　4 　　月　　15　　日
                              書 記 官  許哲萍